【裁判字號】    89,訴,1804
【裁判日期】    900130
【裁判案由】    偽造文書等
【裁判全文】
臺灣高雄地方法院刑事判決                        八十九年度訴字第一八四號
    公  訴  人  臺灣高雄地方法院檢察署檢察官
    被      告  丙○○
    選任辯護人  吳信賢
右列被告因偽造文書等案件，經檢察官提起公訴（八十九年度偵字第五八五四號），
本院判決如左：
    主  文
丙○○連續偽造署押，足以生損害於他人，處有期徒刑拾月。緩刑參年。如附表所示
之署押共貳拾柒枚沒收。
    事  實
一、丙○○為長城工程顧問有限公司（下稱長城公司）之負責人，前於民國八十二年
    間，經由友人甲○○之介紹，認識具有結構技師資格之乙○○，於八十二年十月
    間，雙方因談及長城公司有意參加高雄市政府委託規劃設計有關高雄市○○○道
    路、橋樑等公共工程之徵選，欲尋求具有專業技師資格者之配合，並願將所承包
    公共工程之結構工程部分交由乙○○承作，乙○○遂將其蓋印有其姓名印文一枚
    之經濟部技師登記證書影本一紙交付予丙○○，以便丙○○參加高雄市○○○道
    路、橋樑等公共工程之比圖之用，惟時隔約半年後，丙○○乃向乙○○表示並未
    取得相關公共工程之承作。嗣於八十三年四月間，長城公司與亞新工程顧問股份
    有限公司（下稱亞新公司）簽定委託設計服務契約，由長城公司承包前臺灣省政
    府住宅及都市發展局（下稱住都局，現已更名為省政府住宅及都市發展處）委託
    亞新公司承辦臺灣西部走廊東西向快速公路建設計畫彰濱台中線工程規劃設計Ｅ
    Ｗ三○一標、ＥＷ三○七標、ＥＷ三○八之一標、ＥＷ三○八之二標之細部設計
    ，依長城公司與亞新公司簽訂之臺灣西部走廊東西向快速公路建設計畫彰濱台中
    線工程委託服務合約第七條規定，長城公司應於訂約時提出計畫總主持人及各分
    項計畫主持人之學經歷報請亞新公司核備，且該等計畫主持人應具備相關之技師
    資格，並在嗣後之各管文件圖說中簽證。因丙○○本身不具專業之技師資格，乃
    利用其取得乙○○所有經濟部技師登記證書影本之機會，於未經乙○○之同意下
    ，冒用乙○○之名義擔任臺灣西部走廊東西向快速公路建設計畫彰濱台中線ＥＷ
    三○一標、ＥＷ三○七標、ＥＷ三○八之一標、ＥＷ三○八之二標細部設計之計
    畫總主持人，並基於偽造署押之概括犯意，先於八十四年二月間，在高雄市○○
    ○路二一○號四樓長城公司之辦公室內，於如附表編號一至九號之臺灣西部走廊
    東西向快速公路建設計畫彰濱台中線ＥＷ三○七標細部設計圖校核欄內，偽造「
    乙○○」之署押共九枚。後於八十四年三月間，在上址長城公司辦公室內，復承
    接前開偽造署押之概括犯意，於如附表編號十至十八號之臺灣西部走廊東西向快
    速公路建設計畫彰濱台中線ＥＷ三○八之一標細部設計圖校核欄內，偽造「乙○
    ○」之署押共九枚。再於八十四年十一月間，於上址長城公司辦公室內，承接前
    開偽造署押之概括犯意，於如附表編號十九至二十七號之臺灣西部走廊東西向快
    速公路建設計畫彰濱台中線ＥＷ三○八之二標細部設計圖校核欄內，偽造「乙○
    ○」之署押共九枚，足以生損害於乙○○本人。而後，因亞新公司對該計畫之部
    分設計圖說有所疑問待解，乃直接與乙○○聯絡，乙○○遂告知亞新公司並未曾
    參與該工程之細部設計，經查詢結果始知如附表所示細部設計圖內「乙○○」之
    署押均為丙○○所偽造而查悉上情。
二、案經乙○○向臺灣台北地方法院檢察署告訴偵辦後移轉臺灣高雄地方法院檢察署
    及中華民國結構技師公會全國聯合會、台北市結構工程工業技師公會、臺灣省結
    構工程技師公會、高雄市結構工程工業技師公會向臺灣士林地方法院檢察署告發
    後移轉臺灣高雄地方法院檢察署檢察官偵查起訴。
    理  由
一、訊據被告丙○○固坦承於八十四年二月、三月、十一月間，在高雄市○○○路二
    一○號四樓之長城公司辦公室內，自行於如附表所示之細部設計圖校核欄內簽署
    告訴人「乙○○」姓名之事實；惟矢口否認有何偽造署押之犯行，辯稱：伊在向
    亞新公司承包臺灣西部走廊東西向快速公路建設計畫彰濱台中線ＥＷ三○一標、
    ＥＷ三○七標、ＥＷ三○八之一標、ＥＷ三○八之二標之細部工程後，經過吳先
    生的介紹認識乙○○，在八十二年十月間，乙○○到伊位於高雄市○○○路的辦
    公室與伊商談，乙○○表示願意將技師牌照出借給伊，報酬則等以後再討論，並
    將技師證書影本蓋章後交給伊，當時伊就有跟乙○○說是要做東西向快速道路，
    因為伊認為乙○○已經同意，所以才會在細部設計圖校核欄內自行簽署乙○○的
    姓名，伊並沒有偽造的故意云云。
二、經查：
  (一)如附表所示細部設計圖校核欄內「乙○○」之簽名均非告訴人乙○○所簽署，而
    為被告所為一情，業經告訴人乙○○指述在卷，且為被告所自承，復有如附表所
    示之細部設計圖二十七張在卷足憑，是如附表所示細部設計圖內之乙○○簽名均
    為被告所為一節，洵堪認定。
  (二)被告雖以告訴人乙○○同意借牌，故認告訴人乙○○已授權可代為簽名等語為辯
    ，然被告所稱借牌之情業為告訴人乙○○所否認，另稱係被告尋找合作之技師，
    欲參加高雄市○○○道路、橋樑等公共工程之比圖，伊才將技師登記證書交由被
    告去參加比圖，當時並沒有談到東西向快速道路的工程等語，且被告除提出告訴
    人乙○○之技師登記證書影本為佐外，並無法提出任何取得告訴人乙○○同意或
    授權之證據供本院參酌，是否可信，已非無疑。
  (三)又按依長城公司與亞新公司簽訂之臺灣西部走廊東西向快速公路建設計畫彰濱台
    中線工程委託設計服務合約書第七條規定，長城公司於訂約時應提出計畫總主持
    人及各分項計畫主持人之學經歷報經亞新公司核備，該等負責人應具備相關技師
    資格，並在嗣後各管文件圖說簽證，有臺灣西部走廊東西向快速公路建設計畫彰
    濱台中線工程委託設計服務合約書影本附卷可稽；且證人即亞新公司之副總經理
    謝啟智亦到庭證稱：亞新公司與長城公司有約定主持人要具備技師資格，如果當
    時審酌發現乙○○不符合資格，亞新公司會要求長城公司再提出新的技師，如果
    提不出來，亞新公司還是會解約等語（見本院八十九年十二月五日訊問筆錄），
    被告亦自陳：在八十一年下半年度與亞新公司談合約時就有談到技師的事情等語
    ，足見就亞新公司委託長城公司承辦之臺灣西部走廊東西向快速公路建設計畫彰
    濱台中線ＥＷ三○一標、ＥＷ三○七標、ＥＷ三○八之一標、ＥＷ三○八之二標
    等工程之細部設計而言，計畫主持人之身份即是否具備相關之技師資格一節，乃
    為簽約雙方所重視之條件之一，非但於雙方未正式簽約之前即已言及此條件，甚
    或於正式簽訂契約後，長城公司所提出計畫主持人之人選若不符合此等條件，亦
    會導致亞新公司解除契約之結果，是對長城公司而言，慎選計畫主持人乃屬重要
    之工作。再者，「借牌」雖為工程業界所常見之現象，惟業者向專業技師借牌使
    用，多需支付相當之費用為報酬，承作工程之類型及價額之高低，自為決定業者
    所應支付予專業技師報酬之重要關鍵，是業者於向專業技師借牌之前，雙方就業
    者所承包之工程類型及業者應支付之報酬若干均應有所約定始為合理。然被告自
    承：「（有無承諾要給乙○○何報酬？）因為那時跟亞新公司費率還沒有談好，
    他就說先拿去用，報酬以後再談，在八十九年的時候有跟他談，他在電話中很生
    氣，我有找朋友跟他談，我想一個標給他二十萬，但他不同意。」（見本院八十
    九年十一月二十一日訊問筆錄），故依被告所言，被告遲至八十七年間始與告訴
    人乙○○談及借牌之報酬一事，而長城公司承包亞新公司臺灣西部走廊東西向快
    速公路建設計畫彰濱台中線ＥＷ三○一標、ＥＷ三○七標、ＥＷ三○八之一標、
    ＥＷ三○八之二標等工程之細部設計係於八十六年間完工一情，已經被告供承在
    卷（見本院八十九年十一月二十一日訊問筆錄），是被告至完工時止均未與告訴
    人乙○○商談借牌之代價若干，實與常情有悖；且亞新公司已於八十三年十二月
    間給付ＥＷ三○一標、ＥＷ三○七標、ＥＷ三○八之一標、ＥＷ三○八之二標第
    一期款新台幣（下同）一百一十七萬七千五百一十三元，於八十四年八月給付Ｅ
    Ｗ三○八之一標第二期款一百八十一萬五千八百一十五元，於八十五年三月給付
    ＥＷ三○八之二標第二期款五百三十三萬四千七百五十九元，於八十五年六月給
    付ＥＷ三○七標第二期款六百二十四萬一千九百二十三元，於八十五年六月給付
    ＥＷ三○八之一標第三期款二十四萬零六百四十五元，於八十五年六月給付ＥＷ
    三○八之二標第三期款一百五十四萬九千二百八十五元，於八十六年一月給付Ｅ
    Ｗ三○七標第三期款四十四萬零三百零四元等節，亦有亞新公司九十年一月十二
    日亞新○一（土）字第○○八六號函可稽，顯見至八十七年為止，長城公司非但
    已經完成向亞新公司承攬之工作，並已收受一千六百萬元左右之報酬，由此更可
    見被告所言係於八十二年十月間向告訴人乙○○借牌，而遲至八十七年間始與告
    訴人乙○○商談報酬事宜之不合理。
  (四)又依長城公司與亞新公司簽訂之臺灣西部走廊東西向快速公路建設計畫彰濱台中
    線工程委託設計服務合約第七條規定，長城公司應將計畫總主持人及各分項主持
    人之學經歷報經亞新公司核備，而長城公司確已於八十三年十月八日提出工作計
    畫書及參與計畫人員之學經歷一情，有長城公司八十三年十月八日（八三）長城
    發字第一○○八二號函可參，依被告所提出之東西向快速公路建設計畫彰濱台中
    線ＥＷ三○七標細部設計工作組織表，計畫主持人為乙○○，乙○○之經歷為中
    華工程公司土木處土木工程師、財團法人中華工程顧問社工程師，現任亞新公司
    董事兼結構部副理，曾參與之工程包括沙烏地阿拉伯利雅德至達曼高速公路高架
    橋工程、國道新建工程局北二高高速公路汐止木柵線規劃設計、交通部台北地下
    鐵路工程技術服務、臺灣省交通處公路局東西向快速道路高雄潮洲線、萬大橋潮
    洲段工程規劃設計、臺灣省政府住宅及都市發展局東西向快速公路彰濱台中線工
    程，有東西向快速公路建設計畫彰濱台中線ＥＷ三○七標細部設計工作組織表在
    卷可按，然告訴人乙○○並非亞新公司之董事，亦未曾參與國道新建工程局北二
    高高速公路汐止木柵線規劃設計、交通部台北地下鐵路工程技術服務、臺灣省交
    通處公路局東西向快速道路高雄潮洲線、萬大橋潮洲段工程規劃設計、臺灣省政
    府住宅及都市發展局東西向快速公路彰濱台中線工程等情，已經告訴人指陳在卷
    （見本院八十九年十月三十一日訊問筆錄），並有經濟部中部辦公室八十九年五
    月三十日經八九中辦三管字第○八九一六二號檢送之長城公司變更登記事項卡三
    份可考，足見被告所提供有關告訴人乙○○學經歷之記載多為虛偽不實；且被告
    亦自承：「他以前有告訴我他在何處服務過，所以我就自己寫。」、「（有無跟
    他求證過？）沒有，因為當時很忙。」等語（見本院八十九年十月三十一日訊問
    筆錄），是倘如被告所言係向告訴人乙○○借牌使用，對亞新公司所重視之計畫
    主持人之學經歷及資格，被告自應向告訴人乙○○查證後再行陳報予亞新公司，
    況且查詢此等事項只需以電話聯絡告訴人乙○○即可，並不需耗費極大時間或勞
    力，告訴人乙○○既同意借牌予被告，就被告對於其學經歷之詢問，亦當據實以
    告，被告實無自行編造告訴人乙○○學經歷之必要，故被告所為顯與常情不符。
  (五)又證人謝啟智到庭證稱：「在八十七年有打電話給乙○○，因為長城公司搬家，
    業主在工程發包之後，有部分圖說上的問題需要解決，找不到長城，才會找乙○
    ○，我們跟他聯絡時，他否認有參與工程。」等語（見本院八十九年十二月五日
    訊問筆錄），足認告訴人乙○○於亞新公司與之聯絡時，即明白表示並未參與系
    爭工程之設計，且告訴人乙○○並於八十七年二月二十七日以（八七）結師信字
    第○○六號發函臺灣省結構技師公會、省政府住都處、亞新公司等單位聲明未曾
    參與臺灣西部走廊東西向快速公路建設計畫彰濱台中線ＥＷ三○一標、ＥＷ三○
    七標、ＥＷ三○八之一標、ＥＷ三○八之二標等工程之細部設計，有八十七年二
    月二十七日（八七）結師信字第○○六號函可佐；衡情，倘告訴人乙○○係於八
    十二年十月將執照出借予被告使用，雙方既未於是時議定告訴人乙○○之報酬事
    宜，告訴人乙○○與被告均應會儘速與對方聯絡，以便及早決定借牌之報酬事宜
    ，若雙方就報酬部分無法達成協議，告訴人乙○○不願將其執照供被告使用，亦
    應會速向亞新公司聲明並非臺灣西部走廊東西向快速公路建設計畫彰濱台中線Ｅ
    Ｗ三○一標、ＥＷ三○七標、ＥＷ三○八之一標、ＥＷ三○八之二標等工程之計
    畫主持人，何需於借牌逾四年後，始向亞新公司否認其為計畫之主持人，是被告
    辯稱此僅係雙方就報酬無法達成協議所生之爭執一詞，並無可採。
  (六)再者，被告係於八十七年間始與告訴人乙○○商談借牌之報酬一事，為被告所自
    承，而告訴人乙○○亦係於八十七年間始得知遭掛名為臺灣西部走廊東西向快速
    公路建設計畫彰濱台中線ＥＷ三○一標、ＥＷ三○七標、ＥＷ三○八之一標、Ｅ
    Ｗ三○八之二標等工程之計畫主持人，是由時間上觀察，被告不無因告訴人乙○
    ○已知悉掛名之情，始與告訴人乙○○商談報酬之可能。
  (七)被告雖另提出證人鄭生福為佐，證明告訴人乙○○確有同意借牌使用之情形，惟
    證人鄭生福僅證稱：「當天他們談完後，丙○○出來有向我提及此事，二、三天
    後丙○○還交給我看乙○○的執照證書影本，且蓋有乙○○的私章。」、「（乙
    ○○確係就系爭工程交證書給丙○○否？）我是聽丙○○說的。」（見八十八年
    他字第三一五號偵查卷第十九頁），足見證人鄭生福並未親自見聞被告與告訴人
    乙○○商談有關借牌之事，而僅係經由被告之片面陳述得知此事，是難據此即為
    有利被告之認定，附此敘明。
  (八)綜上所述，借牌雖為工程業界所常見之現象，惟業者多需支付相當之價金為代價
    ，被告既供承自八十一年底即與亞新公司商談合約之事，當時並已提及計畫主持
    人需具備相關之技師資格，是倘告訴人乙○○於八十二年十月間交付技師登記證
    書予被告之目的即在同意借牌予被告，則雙方自會就被告所承包之工程種類及價
    額決定應給付予告訴人乙○○之報酬為何，縱當時因亞新公司與長城公司就臺灣
    西部走廊東西向快速公路建設計畫彰濱台中線ＥＷ三○一標、ＥＷ三○七標、Ｅ
    Ｗ三○八之一標、ＥＷ三○八之二標細部工程之價款尚未決定，亦無於長達四年
    之期間均未就借牌報酬為何約定之可能；況且，長城公司非但已於八十六年間完
    成向亞新公司承攬之工作，並已自亞新公司處收受工程款約一千六百萬元，由此
    更可見被告所稱於八十二年十月向告訴人乙○○借牌後，遲至八十七年始與告訴
    人乙○○商談報酬事宜之不合常理，輔以被告始終無法提出相關之佐證證明與告
    訴人乙○○間確有借牌之情形，足見被告所辯係向告訴人乙○○借牌一情為不可
    採，告訴人乙○○所稱僅係將技師登記證書影本交付予被告以便其參加比圖之詞
    ，應堪採信。從而，比圖僅係承攬設計之預備工作，參與比圖一經正式得標工程
    後，承包商與技師自需就相關設計之細節再為討論，以被告具有多年從事公共工
    程設計之經驗，對此當無不知之理，告訴人乙○○既僅言明係交付技師登記證書
    影本以便被告參與相關公共工程之比圖事宜，於雙方又未曾言及任何與報酬有關
    事宜之情形下，被告自無誤認告訴人乙○○有同意借牌之意，進而以告訴人乙○
    ○之名義參與系爭工程之細部設計，並在細部設計圖上自行簽署告訴人乙○○之
    姓名。故被告於未得告訴人乙○○同意之情形下，即擅自於如附表所示之細部設
    計圖上簽署告訴人乙○○之姓名，其有偽造告訴人乙○○署押之故意甚明。被告
    所辯均無足採。事證明確，被告犯行，洵堪認定。
三、核被告丙○○所為，係犯刑法第二百十七條第一項之偽造署押罪。又附表編號一
    至九號各為亞新公司臺灣西部走廊東西向快速公路建設計畫彰濱台中線ＥＷ三○
    七標細部設計圖之部分內容，是被告於附表編號一至九號細部設計圖校核欄內共
    計偽造九枚乙○○之署押，其時間甚為密接，為接續犯，應評價為一偽造署押之
    行為。附表編號十至十八號各為亞新公司臺灣西部走廊東西向快速公路建設計畫
    彰濱台中線ＥＷ三○八之一標細部設計圖之部分內容，附表編號十九至二十七號
    各為亞新公司臺灣西部走廊東西向快速公路建設計畫彰濱台中線ＥＷ三○八之二
    標細部設計圖之部分內容，是被告偽造附表編號十至十八號署押之行為自應評價
    為單一之偽造署押行為，其偽造附表編號十九至二十七號署押之行為亦應評價為
    單一之偽造署押之行為。又被告先後三次偽造署押之行為，時間緊接，所犯係構
    成要件相同之罪，顯係基於概括犯意反覆為之，為連續犯，應依刑法第五十六條
    之規定論以一罪，並加重其刑。爰審酌被告明知其不具專業技師之資格，為順利
    承包公共工程，竟利用取得告訴人乙○○技師登記證書之機會，冒用告訴人乙○
    ○之名義參與重大公共工程之細部設計，並於細部設計圖上偽簽告訴人乙○○之
    姓名，足以生損害於告訴人乙○○，且犯後一再飾詞狡辯，未見悔意等一切情狀
    ，量處如主文所示之刑。又查被告前未曾受有期徒刑以上刑之宣告，有臺灣高等
    法院被告全國前案紀錄表可參，因一時失慮，偶罹刑典，其雖冒用專業技師之名
    義參與公共工程之細部設計，惟其完成之細部設計經實際施做後並未發生重大瑕
    疵，對公共工程安全之危害尚非重大，經此偵審程序及罪刑之宣告，當知所警惕
    ，信無再犯之虞，本院因認所宣告之刑以暫不執行為當，併予宣告緩刑三年，以
    啟自新。又如附表所示之署押共二十七枚，為偽造之署押，不問屬於犯人與否，
    均依刑法第二百十九條之規定沒收之。
四、公訴意旨略以：
  (一)被告丙○○為長城公司之負責人，前於八十三年間承包住都局所發包予亞新公司
    之臺灣西部走廊東西向快速公路建設計畫漳濱台中線（快官台中段）ＥＷ三○一
    、ＥＷ三○七、ＥＷ三○八之一、ＥＷ三○八之二等四標工程。被告明知按照亞
    新公司與長城公司就前開工程之委託設計服務合約書第七條關於工作人員之約定
    中，已明定應提報亞新公司該計畫之各分項負責人學經歷，且各該負責人應具有
    相關技師資格，並在嗣後之各管文件圖說中簽證中，而伊自己並未取得結構技師
    資格，亦未得到結構技師乙○○之事前同意或事後追認授權，竟意圖為自己不法
    之利益，於八十三年十月八日以該長城公司（八三）長城發字第一○○八二號名
    義發函亞新公司，並於隨同該函檢附之ＥＷ三○七標細部設計工作計畫書中，冒
    用乙○○之名義，虛偽填載乙○○擔任該計畫之主持人，並於乙○○之學經歷資
    料中，虛偽填載乙○○係擔任長城公司之董事兼結構部副理云云，並虛偽填載乙
    ○○參與工程經歷包括交通部台北地下鐵工程技術服務、台灣省交通處公路局東
    西向快速公路高雄潮洲線等部分工程云云，而足生損害於公眾及乙○○之利益，
    被告並於該函內隨同檢附被告前以參加比圖為由另向乙○○取得之乙○○的經濟
    部技師登記證書影本，被告遂以前開欺瞞之手段，使承包住都局該案工程之承攬
    包商亞新公司人員誤信該設計圖確係由有結構技師資格之乙○○所設計製作，遂
    不疑有他，陷於錯誤，並由亞新公司副總經理宋騰烽等人於長城公司所發之（八
    三）長城發字第一○○八二號函內批示「准予依約撥付５﹪之工程款」，而嗣後
    亞新公司即陸續撥款予丙○○為負責人之長城公司，因認被告涉有刑法第三百三
    十九條第一項之詐欺罪嫌。
  (二)被告明知事前、事後均未得到乙○○之同意或授權在該工程案中擔任設計負責人
    ，竟基於偽造文書之概括犯意，連續於八十四年二月、三月、十一月間，在高雄
    市○○○路二一０號四樓即長城公司之辦公室內，在臺灣西部走廊東西向快速公
    路建設計畫彰濱台中線ＥＷ三○七、ＥＷ三○八之一、ＥＷ三○八之二等三標工
    程之細部設計圖上之校核欄內偽造「乙○○」之簽名，並持有偽造乙○○簽名之
    設計圖向亞新公司誆稱該設計圖之負責人、校核人均係結構技師乙○○，而行使
    各該偽造「乙○○」簽名之私文書，並使亞新公司陷於錯誤，而為付款，因認被
    告涉有刑法第二百十六條、第二百十條之行使偽造私文書罪嫌。
五、按犯罪事實應依證據認定，無證據不得推定其犯罪事實，刑事訴訟法第一百五十
    四條定有明文。又按刑法第三百三十九條第一項詐欺罪之成立，以意圖為自己或
    第三人不法之所有，以詐術使人將本人或第三人之物交付為要件，若行為人於主
    觀上並無為自己或第三人不法所有之意圖，則不得遽以該罪相繩。次按刑法所謂
    之偽造私文書，係指無製作權人而捏造他人名義製作文書而言，是若為有製作權
    人所製作之文書，縱令其文書之內容不實，亦不得論以偽造文書之罪。
六、經查：
  (一)被告係以告訴人乙○○之名義擔任臺灣西部走廊東西向快速公路建設計畫彰濱台
    中線ＥＷ三○一標、ＥＷ三○七標、ＥＷ三○八之一標、ＥＷ三○八之二標等工
    程細部設計之計畫主持人，而向亞新公司承包前開工程之細部設計，惟告訴人乙
    ○○並未實際擔任該細部設計之計畫主持人，亦未曾同意被告以其名義參與該工
    程之設計等情，已如前述；且亞新公司已於八十三年十二月間給付ＥＷ三○一標
    、ＥＷ三○七標、ＥＷ三○八之一標、ＥＷ三○八之二標第一期款一百一十七萬
    七千五百一十三元，於八十四年八月給付ＥＷ三○八之一標第二期款一百八十一
    萬五千八百一十五元，於八十五年三月給付ＥＷ三○八之二標第二期款五百三十
    三萬四千七百五十九元，於八十五年六月給付ＥＷ三○七標第二期款六百二十四
    萬一千九百二十三元，於八十五年六月給付ＥＷ三○八之一標第三期款二十四萬
    零六百四十五元，於八十五年六月給付ＥＷ三○八之二標第三期款一百五十四萬
    九千二百八十五元，於八十六年一月給付ＥＷ三○七標第三期款四十四萬零三百
    零四元等節，亦有亞新公司九十年一月十二日亞新○一（土）字第○○八六號函
    可稽，是被告確有因冒用告訴人乙○○名義參與前開工程之細部設計，而獲取亞
    新公司給付之價款等情，應堪認定。
  (二)然雖被告係無技師資格之人，並冒用具有結構技師身份之告訴人乙○○名義，參
    與臺灣西部走廊東西向快速公路建設計畫彰濱台中線ＥＷ三○一標、ＥＷ三○七
    標、ＥＷ三○八之一標、ＥＷ三○八之二標工程之細部設計，惟長城公司所承攬
    之臺灣西部走廊東西向快速公路建設計畫彰濱台中線ＥＷ三○一標、ＥＷ三○七
    標、ＥＷ三○八之一標、ＥＷ三○八之二標等細部工程，均已完成細部設計之工
    作，並經亞新公司依約給付價款，且長城公司所完成之細部設計圖並無何等瑕疵
    存在等情，已經證人謝啟智證述在卷（見本院八十九年十二月五日訊問筆錄），
    足見被告雖未能提供具有專業技師資格之人參與臺灣西部走廊東西向快速公路建
    設計畫彰濱台中線ＥＷ三○一標、ＥＷ三○七標、ＥＷ三○八之一標、ＥＷ三○
    八之二標細部工程之設計，然被告所完成之工作，經亞新公司驗收結果認係符合
    渠等契約之要求，亦即就設計之品質而言，被告所提供前開工程細部設計之品質
    ，具有一般專業技師資格者所為細部設計之品質，是就亞新公司所給付之價款，
    與被告所提供之服務而言，自屬具有相當之對價關係。從而，被告因其設計之勞
    務支出而獲取之相當對價，自難謂為不法，故被告並無為自己或第三人不法所有
    之意圖一情，應堪認定。被告所為，尚與刑法詐欺罪之構成要件有間。此外，本
    院復查無其他積極證據足認被告確有公訴人所指詐欺部分之犯行，惟公訴意旨認
    此部分與前揭論罪科刑之偽造署押部分，有牽連犯之裁判上一罪關係，爰不另為
    無罪之諭知。
  (三)又被告係於亞新公司臺灣省政府住宅及都市發展局臺灣西部走廊東西向快速公路
    建設計畫彰濱台中線ＥＷ三○七標、ＥＷ三○八之一標、ＥＷ三○八之二標細部
    設計圖內偽造乙○○之署押於校核欄內，有前開細部設計圖共二十七張可佐。依
    該細部設計圖所載，亞新公司臺灣省政府住宅及都市發展局臺灣西部走廊東西向
    快速公路建設計畫彰濱台中線ＥＷ三○七標細部設計圖之繪圖人員為張宣薇、劉
    文瑞、翁惠紅，亞新公司臺灣省政府住宅及都市發展局臺灣西部走廊東西向快速
    公路建設計畫彰濱台中線ＥＷ三○八之一標細部設計圖之繪圖人員為劉文瑞、張
    宣薇、楊朝貴、翁惠紅、劉立凡，亞新公司臺灣省政府住宅及都市發展局臺灣西
    部走廊東西向快速公路建設計畫彰濱台中線ＥＷ三○八之二標細部工程之繪圖人
    員為張宣薇、吳妙玲、劉立凡，告訴人乙○○僅係前開細部設計之校核人員，有
    前開細部設計圖二十七張可參，而臺灣西部走廊東西向快速公路建設計畫彰濱台
    中線ＥＷ三○七標、ＥＷ三○八之一標、ＥＷ三○八之二標細部設計為長城公司
    向亞新公司承攬之工程，長城公司之繪圖人員依據長城公司設計人員之設計繪製
    設計圖，就細部設計圖本身而言，自屬有製作權之人，故就細部設計圖本身並無
    何偽造之可言。從而，告訴人乙○○並未擔任臺灣西部走廊東西向快速公路建設
    計畫彰濱台中線ＥＷ三○七標、ＥＷ三○八之一標、ＥＷ三○八之二標細部工程
    之校核，被告竟擅自於前開細部設計圖校核欄內偽簽告訴人乙○○之姓名，被告
    所為自屬偽造署押之行為，而與偽造文書之構成要件不合。此外，本院復查無其
    他積極證據足認被告有何公訴人所指偽行使偽造私文書之犯行，惟公訴意旨認此
    部分與前揭論罪科刑之偽造署押罪間有部分行為與全部行為、高度行為與低度行
    為吸收關係，爰亦不另為無罪之諭知。
據上論斷，應依刑事訴訟法第二百九十九條第一項前段，刑法第五十六條、第二百十
七條第一項、第七十四條第一款、第二百十九條，判決如主文。
中      華      民      國    九十      年      一      月     三十     日
                                  臺灣高雄地方法院刑事第七庭
                                      法  官    曾  淑  娟
右正本證明與原本無異。
如不服本判決，應於判決送達後十日內，向本院提出上訴狀。
                                      書記官    陳  恩  如
中      華      民      國    九十      年      一      月     三十     日
附錄本判決論罪之法條：
刑法第二百十七條第一項：
偽造印章、印文或署押，足以生損害於公眾或他人者，處三年以下有期徒刑。
附表：
一、亞新工程顧問股份有限公司八十四年二月臺灣省政府住宅及都市發展局臺灣西部
    走廊東西向快速公路建設計畫彰濱台中線ＥＷ參零柒標細部設計圖標準橫斷面圖
    (五)校核欄偽造之「乙○○」署押壹枚。
二、亞新工程顧問股份有限公司八十四年二月臺灣省政府住宅及都市發展局臺灣西部
    走廊東西向快速公路建設計畫彰濱台中線ＥＷ參零柒標細部設計圖標準橫斷面
    校核欄偽造之「乙○○」署押壹枚。
三、亞新工程顧問股份有限公司八十四年二月臺灣省政府住宅及都市發展局臺灣西部
    走廊東西向快速公路建設計畫彰濱台中線ＥＷ參零柒標細部設計圖接合圖(十一)校核
    欄偽造之「乙○○」署押壹枚。
四、亞新工程顧問股份有限公司八十四年二月臺灣省政府住宅及都市發展局臺灣西部
    走廊東西向快速公路建設計畫彰濱台中線ＥＷ參零柒標細部設計圖土方橫斷面圖
    (十四)校核欄偽造之「乙○○」署押壹枚。
五、亞新工程顧問股份有限公司八十四年二月臺灣省政府住宅及都市發展局臺灣西部
    走廊東西向快速公路建設計畫彰濱台中線ＥＷ參零柒標細部設計圖排水平面配置
    及縱斷面圖(十)校核欄偽造之「乙○○」署押壹枚。
六、亞新工程顧問股份有限公司八十四年二月臺灣省政府住宅及都市發展局臺灣西部
    走廊東西向快速公路建設計畫彰濱台中線ＥＷ參零柒標細部設計圖降壓計畫書校
    核欄偽造之「乙○○」署押壹枚。
七、亞新工程顧問股份有限公司八十四年二月臺灣省政府住宅及都市發展局臺灣西部
    走廊東西向快速公路建設計畫彰濱台中線ＥＷ參零柒標細部設計圖總配置圖(十一)校
    核欄偽造之「乙○○」署押壹枚。
八、亞新工程顧問股份有限公司八十四年二月臺灣省政府住宅及都市發展局臺灣西部
    走廊東西向快速公路建設計畫彰濱台中線ＥＷ參零柒標細部設計圖橋墩詳圖校核
    欄偽造之「乙○○」署押壹枚。
九、亞新工程顧問股份有限公司八十四年二月臺灣省政府住宅及都市發展局臺灣西部
    走廊東西向快速公路建設計畫彰濱台中線ＥＷ參零柒標細部設計圖一五○○Ｔ固
    定型鋼支承校核欄偽造之「乙○○」署押壹枚。
十、亞新工程顧問股份有限公司八十四年三月臺灣省政府住宅及都市發展局臺灣西部
    走廊東西向快速公路建設計畫彰濱台中線ＥＷ參零捌之壹標細部設計圖目錄(二)校
    核欄偽造之「乙○○」署押壹枚。
十一、亞新工程顧問股份有限公司八十四年三月臺灣省政府住宅及都市發展局臺灣西
      部走廊東西向快速公路建設計畫彰濱台中線ＥＷ參零捌之壹標細部設計圖標準
      橫斷面圖(一)校核欄偽造之「乙○○」署押壹枚。
十二、亞新工程顧問股份有限公司八十四年三月臺灣省政府住宅及都市發展局臺灣西
      部走廊東西向快速公路建設計畫彰濱台中線ＥＷ參零捌之壹標細部設計圖橋下
      道路平面圖校核欄偽造之「乙○○」署押壹枚。
十三、亞新工程顧問股份有限公司八十四年三月臺灣省政府住宅及都市發展局臺灣西
      部走廊東西向快速公路建設計畫彰濱台中線ＥＷ參零捌之壹標細部設計圖緣石
      及中心樁構造詳圖校核欄偽造之「乙○○」署押壹枚。
十四、亞新工程顧問股份有限公司八十四年三月臺灣省政府住宅及都市發展局臺灣西
      部走廊東西向快速公路建設計畫彰濱台中線ＥＷ參零捌之壹標細部設計圖排水
      平面配置及縱斷面圖(三)校核欄偽造之「乙○○」署押壹枚。
十五、亞新工程顧問股份有限公司八十四年三月臺灣省政府住宅及都市發展局臺灣西
      部走廊東西向快速公路建設計畫彰濱台中線ＥＷ參零捌之壹標細部設計圖單線
      圖及降壓計算校核欄偽造之「乙○○」署押壹枚。
十六、亞新工程顧問股份有限公司八十四年三月臺灣省政府住宅及都市發展局臺灣西
      部走廊東西向快速公路建設計畫彰濱台中線ＥＷ參零捌之壹標細部設計圖總配
      置圖(一)校核欄偽造之「乙○○」署押壹枚。
十七、亞新工程顧問股份有限公司八十四年三月臺灣省政府住宅及都市發展局臺灣西
      部走廊東西向快速公路建設計畫彰濱台中線ＥＷ參零捌之壹標細部設計圖Ｂ種
      橋墩沈箱基礎詳圖(一)校核欄偽造之「乙○○」署押壹枚。
十八、亞新工程顧問股份有限公司八十四年三月臺灣省政府住宅及都市發展局臺灣西
      部走廊東西向快速公路建設計畫彰濱台中線ＥＷ參零捌之壹標細部設計圖標準
      詳圖施工雜項校核欄偽造之「乙○○」署押壹枚。
十九、亞新工程顧問股份有限公司八十四年十一月臺灣省政府住宅及都市發展局臺灣
      西部走廊東西向快速公路建設計畫彰濱台中線ＥＷ參零捌之貳標細部設計圖縮
      寫全名及中英對照表(二)校核欄偽造之「乙○○」署押壹枚。
二十、亞新工程顧問股份有限公司八十四年十一月臺灣省政府住宅及都市發展局臺灣
      西部走廊東西向快速公路建設計畫彰濱台中線ＥＷ參零捌之貳標細部設計圖緣
      石及中心樁構造詳圖校核欄偽造之「乙○○」署押壹枚。
二十一、亞新工程顧問股份有限公司八十四年十一月臺灣省政府住宅及都市發展局臺
        灣西部走廊東西向快速公路建設計畫彰濱台中線ＥＷ參零捌之貳標細部設計
        圖庫房頂修建鋼架結構平面圖及詳圖校核欄偽造之「乙○○」署押壹枚。
二十二、亞新工程顧問股份有限公司八十四年十一月臺灣省政府住宅及都市發展局臺
        灣西部走廊東西向快速公路建設計畫彰濱台中線ＥＷ參零捌之貳標細部設計
        圖Ｕ型明溝及內側鋼製板模詳圖校核欄偽造之「乙○○」署押壹枚。
二十三、亞新工程顧問股份有限公司八十四年十一月臺灣省政府住宅及都市發展局臺
        灣西部走廊東西向快速公路建設計畫彰濱台中線ＥＷ參零捌之貳標細部設計
        圖路燈燈桿埋設位置橫斷面圖(五)校核欄偽造之「乙○○」署押壹枚。
二十四、亞新工程顧問股份有限公司八十四年十一月臺灣省政府住宅及都市發展局臺
        灣西部走廊東西向快速公路建設計畫彰濱台中線ＥＷ參零捌之貳標細部設計
        圖Ａ種箱形樑腹版詳圖校核欄偽造之「乙○○」署押壹枚。
二十五、亞新工程顧問股份有限公司八十四年十一月臺灣省政府住宅及都市發展局臺
        灣西部走廊東西向快速公路建設計畫彰濱台中線ＥＷ參零捌之貳標細部設計
        圖鋼橋橫樑膈鈑詳圖(二)校核欄偽造之「乙○○」署押壹枚。
二十六、亞新工程顧問股份有限公司八十四年十一月臺灣省政府住宅及都市發展局臺
        灣西部走廊東西向快速公路建設計畫彰濱台中線ＥＷ參零捌之貳標細部設計
        圖標準詳圖橋面洩水口及落水管(一)校核欄偽造之「乙○○」署押壹枚。
二十七、亞新工程顧問股份有限公司八十四年十一月臺灣省政府住宅及都市發展局臺
        灣西部走廊東西向快速公路建設計畫彰濱台中線ＥＷ參零捌之貳標細部設計
        圖標準詳圖橋樑伸收縫(七)校核欄偽造之「乙○○」署押壹枚。


司法院資訊處製作；財團法人民間司法改革基金會備份。
